臺灣高雄地方法院刑事判決
110年度簡上字第135號
上  訴  人  
即  被  告  許莉莉




上列上訴人即被告因詐欺案件，不服本院高雄簡易庭民國110年3
月10日110年度簡字第37號第一審簡易判決（聲請簡易判決處刑
案號：109年度偵字第21453號），提起上訴，並經檢察官移送併
辦後（併辦案號：110年度偵字第10652號、110年度偵字第12632
號），本院管轄之第二審合議庭判決如下：
    主  文
原判決撤銷。
許莉莉幫助犯洗錢防制法第十四條第一項之洗錢罪，處有期徒刑
參月，併科罰金新臺幣壹萬元，罰金如易服勞役，以新臺幣壹仟
元折算壹日。
    事  實
一、許莉莉依一般社會生活經驗，明知金融機構帳戶為個人信用
    、財產之重要表徵，具有一身專屬性質，並可預見將銀行帳
    戶之存摺、提款卡及密碼等資料提供不詳之人使用，可能遭
    他人利用為詐欺取財之犯罪工具，便利犯罪者施用詐術及收
    取贓款，且犯罪者提領後會產生遮斷資金流動軌跡以逃避國
    家追訴、處罰之效果，竟仍基於縱使該結果發生，亦予容任
    之幫助詐欺取財及幫助隱匿詐欺所得去向之不確定故意，於
    民國109年8月6日11時許在臉書網站上瀏覽家庭代工資訊後
    ，旋即以LINE通訊軟體與真實姓名年籍均不詳化名為「陳慧琳
    」之人聯絡，並約定每提供1個金融帳戶供對方使用，每10日
    可獲取新臺幣(下同)11,000元，每月30,000元之報酬作為對
    價，且預先將其申辦之元大商業銀行帳號000-0000000000000
    000號帳戶(下稱甲帳戶)、臺灣新光商業銀行帳號000-00000
    00000000號帳戶（下稱乙帳戶）之提款卡密碼，均更改為對
    方指示之密碼，而於109年8月7日19時許，前往高雄市某全家
    便利商店，以店對店寄貨服務，將其申辦甲、乙帳戶之存摺
    、提款卡均寄送予自稱「陳慧琳」之人，而容任「陳慧琳」
    及所屬詐欺集團成員使用其上開帳戶遂行詐欺取財及洗錢犯
    行。而該詐欺集團取得使用甲、乙帳戶之權限後，即意圖為
    自己不法之所有，共同基於詐欺取財之犯意聯絡，推由集團
    內其他成年成員，以附表「犯罪手法」欄所示方式施用詐術
    ，致附表所示之被害人陷於錯誤，各依詐欺集團成員指示，
    將款項匯入附表所示之各該帳戶內。嗣因附表所示之被害人
    察覺有異，始報警循線查悉上情。
二、案經附表所示之被害人分別訴由高雄市政府警察局苓雅分局
    、旗山分局、臺南市政府警察局新營分局、新竹縣政府警察
    局竹北分局報告臺灣高雄地方檢察署檢察官聲請簡易判決處
    刑。
    理  由
一、證據能力部分：
    按被告以外之人於審判外之言詞或書面陳述，除法律有規定
    者外，不得作為證據，刑事訴訟法第159條第1項定有明文。
    又被告以外之人於審判外之陳述，雖不符刑事訴訟法第159
    條之1至第159條之4之規定，而經當事人於審判程序同意作
    為證據，法院審酌該言詞陳述或書面陳述作成時之情況，認
    為適當者，亦得為證據；當事人、代理人或辯護人於法院調
    查證據時，知有同法第159條第1項不得為證據之情形，而未
    於言詞辯論終結前聲明異議者，視為有前項之同意，刑事訴
    訟法第159條之5亦有明定。查檢察官、被告許莉莉於本院行
    準備程序時，對本判決以下引用之證據資料，均同意有證據
    能力（見院二卷第281頁），且迄於言詞辯論終結前均未聲
    明異議。經本院審酌各該證據作成時之情況並無違法或顯然
    不可信之瑕疵，爰認以之作為證據應屬適當，揆諸上開說明
    ，應具證據能力。另本院後述所引用之非供述證據部分，與
    本案均有關聯性，且查無違反法定程序取得之情，依刑事訴
    訟法第158條之4規定反面解釋，亦具證據能力。
二、認定事實所憑之證據及理由：
    上揭事實，業據被告於審理中坦承不諱（見院二卷第339、3
    46頁），核與證人即附表所示之被害人各於警詢中之證述大
    致相符（見警卷第17至27頁、併警一卷第11至15、47至53頁
    、併警二卷第33至35頁），並有如附表「證據出處」欄所示
    之證據、被告與「陳慧琳」之LINE對話紀錄（見警卷第7至1
    6頁）、元大商業銀行股份有限公司109年9月15日元銀字第1
    090010807號函暨所附甲帳戶開戶基本資料、客戶往來交易
    明細（見警卷第41至45頁）、被告所提109年8月7日之全家
    便利商店寄件收據（見警卷第47頁）、臺灣新光商業銀行股
    份有限公司集中作業部109年8月21日新光銀集作字第109006
    1814號函暨所附乙帳戶開戶基本資料、帳戶交易明細表（見
    併警一卷第7至9頁）、被告所提108年度綜合所得稅各類所
    得資料清單（見院一卷第33頁）在卷可稽，足證被告前揭任
    意性自白與事實相符，堪可採信。從而，本案事證明確，被
    告上開犯行堪可認定，應依法論科。
三、論罪：
    按刑法第30條之幫助犯，係以行為人主觀上有幫助故意，客
    觀上有幫助行為，即對於犯罪與正犯有共同認識，而以幫助
    意思，對於正犯資以助力，但未參與實行犯罪之行為者而言
    。幫助犯之故意，除需有認識其行為足以幫助他人實現故意
    不法構成要件之「幫助故意」外，尚需具備幫助他人實現該
    特定不法構成要件之「幫助既遂故意」，惟行為人只要概略
    認識該特定犯罪之不法內涵即可，無庸過於瞭解正犯行為之
    細節或具體內容。此即學理上所謂幫助犯之「雙重故意」。
    至行為人提供金融帳戶提款卡及密碼予不認識之人，固非屬
    洗錢防制法第2條所稱之洗錢行為，不成立一般洗錢罪之正
    犯；然行為人主觀上如認識該帳戶可能作為收受、提領特定
    犯罪所得使用，他人提領後會產生遮斷資金流動軌跡以逃避
    國家追訴、處罰之效果，仍基於幫助之犯意而提供，則應論
    以幫助犯一般洗錢罪（最高法院108年度台上大字第3101號
    刑事裁定意旨參照）。查被告提供甲、乙帳戶予詐欺集團成
    員，容任該詐欺集團成員以之向他人詐取財物、並掩飾不法
    所得去向之用，揆諸前揭裁定意旨，應認被告係基於幫助詐
    欺取財、幫助洗錢之犯意，而為構成要件以外之行為，僅該
    當於詐欺取財罪及洗錢罪之幫助犯。是核被告所為，係犯刑
    法第30條第1項前段、第339條第1項、洗錢防制法第14條第1
    項之幫助詐欺取財罪及幫助洗錢罪。又被告所為交付甲、乙
    帳戶之同一行為，幫助詐欺集團成員詐騙附表所示之被害人
    ，且幫助詐欺集團成員遂行一般洗錢、詐欺取財等罪，屬一
    行為觸犯數罪名之想像競合犯，應依刑法第55條規定，從一
    重之幫助洗錢罪處斷。再被告係幫助犯，其犯罪情節較正犯
    輕微，爰依刑法第30條第2項規定，按正犯之刑減輕之。另
    被告於本院審理中自白犯罪，亦應依洗錢防制法第16條第2
    項減輕其刑。至聲請意旨漏未斟酌被告涉犯幫助洗錢罪，固
    有未恰，惟原審及本院於審理時均已告知被告可能涉犯之罪
    名（見院一卷第28頁、院二卷第339頁），無礙於被告之訴
    訟防禦權，且此部分及移送併辦部分，與聲請意旨所提及之
    部分均有想像競合犯之裁判上一罪關係已如前述，核為起訴
    效力所及，本院自得併予審理。
四、量刑及上訴之論斷：
  ㈠原審認被告罪證明確，予以論罪科刑，固非無見，惟被告上
    訴後，檢察官基於審判不可分原則，於本院審理時移送併辦
    如附表編號2至4所示犯行，原審未及審酌至此，難謂有當，
    是被告上訴意旨指摘原審量刑及未宣告緩刑有所不當，雖無
    理由，但原審判決既有前開可議之處，自應由本院將原判決
    撤銷改判。　
　㈡爰以行為人之責任為基礎，審酌被告正值青壯，竟未能循正
    當管道賺取錢財，而輕率提供自身帳戶予詐騙集團使用，所
    為誠屬非是，惟念被告終能坦承犯行，且事後已與被害人楊
    惠茹和解並支付26,000元完畢，有被告所提匯款證明可憑（
    見院二卷第349-3頁），並經本院當庭以電話向被害人楊惠
    茹確認屬實（見院二卷第338頁），所生損害稍減；兼衡被
    告之犯罪動機、所提供帳戶之數量、受害者人數、因被告提
    供帳戶所幫助詐騙之金額；並考量被告無犯罪前科之素行，
    及其自陳大學畢業之智識程度，目前從事櫃檯工作，月薪28
    ,000元，未婚無子女，須扶養母親之家庭經濟狀況等一切情
    況（見院二卷第346頁），量處如主文第2項所示之刑，並諭
    知易服勞役之折算標準，以資懲儆。另被告雖請求本院給予
    緩刑，但本院衡諸被告於上訴期間與附表編號2至4所示之被
    害人仍未達成和解，難認有暫不執行為適當之情事，爰不予
    宣告緩刑。
據上論斷，應依刑事訴訟法第455條之1第1項、第3項、第369條
第1項前段、第364條、第299條第1項前段，洗錢防制法第14條第
1項、第16條第2項，刑法第11條、第339條第1項、第30條第1項
前段、第2項、第55條、第42條第3項前段，刑法施行法第1條之1
第1項，判決如主文。
本案經檢察官洪瑞芬、吳協展聲請簡易判決處刑及移送併辦，檢
察官陳俊秀到庭執行職務。
中　　華　　民　　國　　111 　年　　4 　　月　　22　　日
                  刑事第八庭    審判長法  官  林英奇
　　　　　　　　　
                                      法  官  何一宏
　　　　　　　　　　　　　　　　　　　
                                      法  官  黃傳堯
以上正本證明與原本無異。
不得上訴。
中　　華　　民　　國　　111 　年　　4 　　月　　22　　日
                                      書記官  黃振羽
附錄本判決論罪科刑法條：
中華民國刑法第339條第1項
意圖為自己或第三人不法之所有，以詐術使人將本人或第三人之
物交付者，處5年以下有期徒刑、拘役或科或併科50萬元以下罰
金。
洗錢防制法第14條第1項
有第二條各款所列洗錢行為者，處7年以下有期徒刑，併科新臺
幣5百萬元以下罰金。

附表:
編號 被害人 （告訴人） 犯罪手法 匯款時間及金額 匯款帳戶 證據出處 1 楊惠茹 詐欺集團某成員於109年8月9日16時34分許，撥打電話予楊惠茹，佯稱誤將其購書款項設定為定期轉帳扣款20次云云，致楊惠茹陷於錯誤，依指示於右列時間，將右列款項匯款至右列帳戶。 109年8月9日17時21分許  43,233元 甲帳戶 ①楊惠茹之匯款交易明細（見警卷第29頁） ②報案相關資料（見警卷第31至39頁）　    109年8月9日17時27分許  13,915元   2 黃思涵 詐欺集團某成員於109年8月9日15時9分許，撥打電話予黃思涵，佯稱因之前網路購物消費扣款錯誤云云，致黃思涵陷於錯誤，依指示於右列時間，將右列款項匯款至右列帳戶。 109年8月9日17時51分許  19,983元 甲帳戶 ①黃思涵之匯款交易明細（見併警二卷第79頁） ②報案相關資料（見併警二卷第61至71、81頁）    109年8月9日17時53分許  16,015元   3 李亦禪 詐欺集團某成員於109年8月9日17時10分許，撥打電話予李亦禪，佯稱誤將小三美日網站訂單重複登錄24次，須至ATM取消付費設定云云，致李亦禪陷於錯誤，依指示於右列時間，將右列款項匯款至右列帳戶。 109年8月9日21時13分許  29,985元 乙帳戶 ①李亦禪之匯款交易明細（見併警一卷第70頁） ②報案相關資料（見併警一卷第73至74、101至102頁）　 4 甘美鳳 詐欺集團某成員於109年8月9日20時許，撥打電話予甘美鳳，佯稱網購商品因網路銀行設定問題，變成VIP客戶，每月將固定扣款，須先匯款至指定帳戶即馬上退還云云，致甘美鳳陷於錯誤，依指示於右列時間，將右列款項匯款至右列帳戶內。 109年8月9日21時43分許  22,123元 乙帳戶 ①甘美鳳之匯款交易明細（見併警一卷第19頁） ②報案相關資料（見併警一卷第24至27、32、41頁）